臺灣高等法院刑事判決　　　　　　　　　九十一年度上訴字第九六二號
　　上　訴　人
　　即　被　告　甲○○
　　指定辯護人　本院公設辯護人
右上訴人因毒品危害防制條例案件，不服台灣板橋地方法院九十年度訴字第一四三六
號中華民國九十年十二月二十八日第一審判決（起訴案號台灣板橋地方法院檢察署九
十年度偵字第一一五○○號）提起上訴，本院判決如左：
    主  文
上訴駁回。
    事  實
一、甲○○有竊盜及違反肅清煙毒條例等前科（不致使本案犯行構成累犯），其中因
    違反肅清煙毒條例案件，於民國（下同）八十年十月二十一日經原審以八十年度
    訴字第一一八三號刑事判決判處有期徒刑四年，八十年十二月六日判決確定；另
    因竊盜案件，於八十年九月二十五日經本院以八十年度上易字第四四○九號刑事
    判決判處有期徒刑五月確定，上開二罪刑，嗣經裁定應執行有期徒刑四年三月，
    刑期起算日期為八十一年三月二十六日，指揮書執行完畢日期為八十五年一月二
    十五日，縮刑期滿日期為八十五年一月五日，八十三年一月十四日假釋出監，嗣
    因案經撤銷假釋，應執行殘刑一年十一月二十二日（刑期起算日期為九十一年十
    月十日，指揮書執行完畢日期為九十三年十月一日）；又因違反肅清煙毒條例案
    件，於八十三年十二月十三日經臺灣臺北地方法院以八十三年度訴字第二八四九
    號刑事判決判處有期徒刑三年六月，八十四年二月十四日經本院以八十四年度上
    訴字第四九一號刑事判決駁回上訴而告確定，刑期起算日期為八十四年六月十四
    日，指揮書執行完畢日期為八十七年十二月十三日；另因違反肅清煙毒條例案件
    ，於八十四年五月十八日經臺灣臺北地方法院以八十四年度訴字第九八○號刑事
    判決判處有期徒刑三年八月，八十四年八月十七日經本院以八十四年度上訴字第
    三四四三號刑事判決改為判處有期徒刑三年十月確定，刑期起算日期為八十七年
    十二月十四日（接續前案執行），指揮書執行完畢日期為九十一年十月九日，其
    後再接續執行前開應執行之殘刑一年十一月二十二日，縮刑期滿日期為九十三年
    六月十九日，於八十八年十二月二十九日假釋出監。
二、詎甲○○於假釋中猶不知心生悔悟，明知海洛因係毒品危害防制條例第二條所定
    之毒品，不得非法持有、販賣，竟基於意圖營利非法販賣之概括犯意，於九十年
    六月二十三日至同年七月三日間，以所使用之行動電話（門號：0000000
    000號）與陳黃勇連絡（陳某使用之行動電話門號為0000000000號
    ），而約定於臺北市○○路、和平西路交岔路口之「莒光加油站」，或臺北縣板
    橋市○○路○段等處，前後共七次，每次以新臺幣（下同）一千元至二千元之價
    格出售第一級毒品海洛因供陳黃勇非法施用。
三、嗣沾染施用毒品惡習之陳黃勇有意戒除毒癮，乃於九十年七月六日下午至臺北市
    政府警察局中正第二分局泉州街派出所向警員自首，而警員為追查毒品來源，要
    求陳黃勇供出毒品來源，經警授意，陳黃勇乃於當日十六時五十五分許，撥打甲
    ○○所使用之行動電話（門號：0000000000號），佯稱復欲向甲○○
    購買一千元之第一級毒品海洛因，甲○○即承繼同一出售海洛因以營利之概括犯
    意，同意出售一千元之海洛因予陳黃勇，並約定交易地點。嗣於同日十七時四十
    五分許，甲○○駕駛車號碼ＨＢ－五九八五號自用小客車至約定地點（臺北縣板
    橋市○○路○段近大漢橋下處），與陳黃勇見面，要求上車交易，陳黃勇即佯將
    其所有之一千元交付甲○○，而甲○○亦將海洛因一包（驗餘淨重○點○三公克
    ）交予陳黃勇，旋陳黃勇即於板橋市○○路一八○巷巷口附近下車，而於附近埋
    伏之警員顏宏烈、向緒知等人即尾隨攔下甲○○，且於車下之水溝旁起獲：「陳
    黃勇為避免為甲○○發覺伊係配合警方查緝，乃故意丟置」之該包第一級毒品海
    洛因。
四、案經臺北市政府警察局中正第二分局移送臺灣板橋地方法院檢察署檢察官偵查起
    訴。
    理  由
一、訊據被告甲○○仍矢口否認有販賣海洛因之犯行，辯稱：伊從未出售海洛因予陳
    黃勇，警員查獲當日係伊與陳黃勇約好要一起施用海洛因，且扣案海洛因係伊丟
    於地上並未交予陳黃勇云云。
二、惟查：
(一)右開犯罪事實，業據證人陳黃勇迭於警訊證稱：伊施用海洛因向警方自首，願帶
    警取締販賣之人，海洛因是向綽號紅枝的甲○○買的，共買十次，金額是一千至
    二千元，地點在臺北市○○路、和平西路交岔路口之「莒光加油站」，或臺北縣
    板橋市○○路大漢橋下，並稱伊撥打甲○○所使用之行動電話（門號：0000
    000000號），言明台北縣板橋市○○路一八○巷巷口交易，伊事先準備一
    千元，在紅枝車上向他買海洛因，警方查獲時，紅枝左手拿著我給他的一千元，
    我身上有他給我的海洛因，嗣將海洛因丟在車旁地上等語甚詳。陳黃勇嗣於檢察
    官偵查中仍證稱：紅枝開車來要我上車，我交一千元，他拿一包海洛因給我，我
    施用海洛因都是向他買，有時每天，有時、三天買一次，總次數不記得，地點在
    查獲處或莒光路、長江路口等語（見偵卷九十年七月十七日筆錄）指證不移。
    原審於審理時，證人陳黃勇仍堅指甲○○販賣海洛因予伊，伊係六從月份開始買
    的等語（原審卷七七、九四頁）。而被告甲○○於警訊，亦坦承：警方盤查時，
    伊持海洛因，及身上有一千元，陳黃勇是約其至臺北縣板橋市○○路○段近大漢
    橋下處見面，伊開ＨＢ－五九八五號自用小客車前往等情不諱（見偵卷筆錄），
    於原審調查時，更坦承：「是陳黃勇打電話給，拜託我拿一些海洛因給他」（原
    審卷七十頁），「（警方當天查獲的壹仟元是從哪裡來的？）是從我口袋拿出來
    的，是警察掏出來的。『陳黃勇丟在地上的海洛因是我給他的』。」等語不諱（
    見原審卷六九頁訊問筆錄）。關於證人陳黃勇前往派出所自首坦承施用毒品，且
    供出係向被告購買海洛因，嗣由陳黃勇打電話給被告而佯稱欲購買海洛因，其後
    警方乃於渠等之約定地點埋伏而當場查獲，並自車下之水溝旁起獲海洛因一包，
    且自被告身上查扣一千元等情，復據查獲本案之警員顏宏烈（見偵卷90.7.23.筆
    錄：現場有看到甲○○手上握一千元）、向緒知，分別於檢察官偵查中（見偵卷
    第四十九頁至第五十一頁），及原審審理中（見二三頁，原審九十年九月二十八
    日訊問筆錄）證述明確。是本件被告於查獲日確有以販賣海洛因之意，交付海洛
    因予陳黃勇之情事，而證人陳黃勇上揭多次向被告購買海洛因之情事，亦堪採信
    。
(二)證人陳黃勇證稱係自九十年六月份起，以行動電話和被告聯絡，而於臺北市○○
    路、和平西路交岔路口及臺北縣板橋市○○路、大漢橋下交易，而由原審向台灣
    大哥大股份有限公司函查，（原審卷十七、二八至五八頁）據覆之通話紀錄（門
    號：0000000000號、0000000000號，時間：九十年六月、
    七月）以觀，顯示上開門號於九十年六月二十三日、二十四日（原審卷三四頁）
    、二十五日（原審卷三五頁）、二十六日（原審卷三五頁）、二十七日（原審卷
    三五、三六頁）、二十八日（原審卷三六頁）及九十年七月三日（原審卷三九頁
    ）、七月六日〈即查獲被告當次〉（原審卷四十頁））確有多次通話紀錄，且被
    告之受話地點之行動電話基地臺，亦與在臺北市○○路、和平西路交岔路口及臺
    北縣板橋市○○路、大漢橋下相去不遠，復衡諸證人陳黃勇明確證稱：「（若沒
    有買海洛因會和被告聯絡嗎？）不會，我打電話給被告都是因為要買海洛因，我
    跟被告沒有很熟。」、「（打電話給被告之後多久就可以拿到海洛因了？）約半
    小時。」（見原審九十年十二月四日訊問筆錄），是足認被告於此等時日至少確
    曾七次出售海洛因予證人陳黃勇無誤。至警訊證人陳黃勇雖稱：共向被告甲○○
    買十次海洛因云云，除前揭通話紀錄所載之七次外，尚無其他其佐證，此部分事
    實應從有利於被告之七次認定為宜。
(三)此外，扣案白色粉末一包，經檢察官囑託法務部調查局為鑑定，鑑定結果認含有
    第一級毒品海洛因成分，淨重○．○三公克（包裝重○．四九公克），此有法務
    部調查局鑑定通知書－編號（電腦條碼）：000000000號附卷足憑（原
    審卷八九頁）。
(四)又查販賣毒品海洛因係違法行為，非可公然為之，且有其獨特之販售路線及管道
    ，復無公定價格，容易增減分裝之份量，而每次買賣之價量，可能隨時依雙方關
    係深淺、資力、需求量及對行情之認知、來源是否充裕、查緝是否嚴緊、購買者
    被查獲時供述購買對象之可能風險之評估等，而異其標準，非可一概而論，從而
    販賣之利得，一般除被告坦承犯行或價量俱臻明確外，委難察得實情，惟販賣之
    人從價差或量差中牟利之方式雖異，然其販賣行為在意圖營利則同一。本案被告
    並未承認販賣海洛因，更不供述利得，致無法查得被告販賣之實際利得，惟被告
    與購買人非屬至親，當無可能甘冒重典而按購入價格轉售而不求利得之理；復按
    一般民眾普遍認知毒品海洛因之非法交易政府一向查禁森嚴，且予以重罰，衡諸
    常情，倘非有利可圖，絕無平白甘冒被嚴查重罰高度風險之理，從而，舉凡其有
    償交易，除有足以反證其確係另基於某種非圖利本意之關係外，自難因無法查悉
    其販入價格，作為是否高價賣出之比較，即可謂其無營利之意思而阻卻販賣犯行
    之追訴。況且被告自承伊與證人陳黃勇係「因朋友介紹，沒有很熟」（見原審九
    十年十二月十四日審判筆錄），足見二人之關係並非密切熟稔，惟被告於本案查
    獲當日之十六時五十五分接獲證人陳黃勇臨時撥打電話（見卷附通話紀錄）要求
    供給毒品時，被告即時應允，並於短短約五十分鐘內即攜帶毒品至約定地點，其
    非營利販賣何以積極至此？是被告營利意圖亦可認定。
(五)至扣案海洛因是何人丟在水溝內一節，被告甲○○警訊中固辯稱：海洛因是伊丟
    在水溝內云云（見偵卷筆錄），惟其於原審調查時，已坦承：「陳黃勇丟在地上
    的海洛因是我給他的。」等語（見原審卷六九頁，九十年十月十二日訊問筆錄）
    ，故扣案海洛因係陳黃勇丟在水溝內為警起獲，被告辯稱未販賣云云，並不可採
    。又被告雖辯稱其約陳黃勇見面，目的在一起施用云云，惟查，被告於檢察官偵
    查中係辯稱：「（昨天為何被查獲？）昨天下午陳某（陳黃勇）打電話給我說他
    不舒服，我們約在查獲地『要一起去我住家附近公園』施打毒品。」（見偵卷第
    三十五頁），此核與被告於原審審理中所稱：「（預定要到哪裡去打海洛因？）
    在車上。」（見原審九十年九月十二日訊問筆錄）、「（查獲當天原本想在何處
    施打海洛因？）車上。」相歧（見九十年十月十二日訊問筆錄）；再者，經原審
    質諸被告為何與證人陳黃勇聯絡，被告先則答稱：「．，他若沒有海洛因就找我
    ，我若沒有就找他，我們有海洛因就一起施用。」（見原審九十年九月二十八日
    訊問筆錄），嗣則答稱：「一起要去拿東西。」（見原審九十年十二月十四日訊
    問筆錄），前後所稱亦屬相間；從而，被告上開所辯無非圖卸之詞，自亦無足採
    信。
(六)至於指定辯護人雖為被告辯護稱：證人陳黃勇於警訊、檢察官偵查及原審審理中
    所證向被告購買海洛因之時間、次數有所差異，其所為證詞尚待斟酌；又本案並
    未查扣分裝袋、電子秤等物，故不足以證明被告有販賣海洛因之犯行云云；然按
    證人之陳述有部分前後不符，或相互間有所歧異時，究竟何者為可採，法院仍得
    本其自由心證予以斟酌，非謂一有不符或矛盾，即應認其全部均為不可採信；若
    其基本事實之陳述，果與真實性無礙時，則仍非不得予以採信（參照最高法院七
    十四年臺上字第一五九九號判例及最高法院八十六年臺上字第八○六號、八十五
    年臺上字第四九四○號判決要旨），本案證人陳黃勇迭於警訊、檢察官偵查及原
    審審理中證述向被告購買海洛因多次，且被告係經證人陳黃勇以電話聯絡後於交
    付海洛因時為警當場查獲，又證人陳黃勇購買海洛因之確實時間、次數，經綜合
    證人陳黃勇前後之證述、通話紀錄、基地臺位置等而足堪認定，業如前述，是本
    案雖未查獲分裝袋、電子秤等物，亦不足執之為被告有利之認定。
三、綜上所述，本案事證已臻明確，被告犯行洵堪認定，自應依法論科。
四、按海洛因係毒品危害防制條例第二條第一項第一款所列之第一級毒品，而施用毒
    品者係配合警方向被告偽稱欲購買海洛因，實際上其雖無購買毒品之真意，惟被
    告與施用毒品者聯絡後，既已依約攜帶毒品前往交易，其即有販賣毒品之故意，
    並已著手實施販賣毒品之行為，僅因購毒者無購買之真意，且遭埋伏之員警當場
    逮獲，致未完成販賣該毒品之行為，惟仍應構成販賣毒品未遂罪（參照最高法院
    八十五年度第四次刑事庭會議決議）。查被告於九十年六月二十三日、二十四日
    、二十五日、二十六日、二十七日、二十八日及九十年七月三日之販賣第一級毒
    品海洛因予陳黃勇之行為已達既遂之程度；另被告於九十年七月六日販賣海洛因
    部分係因陳黃勇向警方自首後，由陳黃勇供出其毒品來源，而在警方示意下由陳
    黃勇連絡被告攜帶第一級毒品海洛因前往交易而查獲，雖買賣行為於雙方意思表
    示一致時即為成立，但陳黃勇並無購買毒品之真意，而被告雖有賣出之意，但雙
    方意思表示無從為一致，是就九十年七月六日之該次交易而言，出售行為即未完
    成，又雖販賣毒品，不以販入後復行賣出為構成要件，僅須以營利為目的將毒品
    販入或賣出，有一及此，其犯罪即屬完成（參照最高法院二十五年非字第一二三
    號判例、六十八年臺上字第六○六號判例、八十年臺上字第四九九二號判決），
    然本件被告上開所供用以販賣之海洛因，無從證明被告購入該海洛因時，即以賣
    出之意而為販入（即不能排除被告買入時係為供自己施用之可能），自應為有利
    被告之解釋，而僅屬未遂之程度。
五、本件核被告甲○○所為，係犯毒品危害防制條例第四條第一項之販賣第一級毒品
    既遂罪及同條第五項、第一項之販賣第一級毒品未遂罪（公訴人認被告為警查獲
    當次之販賣海洛因之犯行已屬既遂，容有未洽，但僅係犯罪狀態之不同，不生變
    更起訴法條之問題）。被告持有第一級毒品海洛因之低度行為，為其販賣第一級
    毒品海洛因之高度行為所吸收，而不另論罪；被告所為上開犯行，時間緊接，所
    犯構成要件相同，顯係出於概括之犯意為之，為連續犯，爰依刑法第五十六條之
    規定論以一毒品危害防制條例第四條第一項之販賣第一級毒品罪。起訴書雖未論
    及被告為警查獲當次以外之販賣第一級毒品海洛因之犯行，惟該部分與起訴部分
    有連續犯之裁判上一罪關係，為起訴效力所及，法院自應併予審究，附此敘明。
    又查被告甲○○雖曾因違反肅清煙毒條例案件，於八十年十月二十一日經本院以
    八十年度訴字第一一八三號刑事判決判處有期徒刑四年，八十年十二月六日判決
    確定；另因竊盜案件，於八十年九月二十五日經本院以八十年度上易字第四四○
    九號刑事判決判處有期徒刑五月確定，上開二罪刑，嗣經裁定應執行有期徒刑四
    年三月，刑期起算日期為八十一年三月二十六日，指揮書執行完畢日期為八十五
    年一月二十五日，縮刑期滿日期為八十五年一月五日，八十三年一月十四日假釋
    出監，嗣因案經撤銷假釋，應執行殘刑一年十一月二十二日（刑期起算日期為九
    十一年十月十日，指揮書執行完畢日期為九十三年十月一日）；又因違反肅清煙
    毒條例案件，於八十三年十二月十三日經臺灣臺北地方法院以八十三年度訴字第
    二八四九號刑事判決判處有期徒刑三年六月，八十四年二月十四日經本院以八十
    四年度上訴字第四九一號刑事判決駁回上訴而告確定，刑期起算日期為八十四年
    六月十四日，指揮書執行完畢日期為八十七年十二月十三日；另因違反肅清煙毒
    條例案件，於八十四年五月十八日經臺灣臺北地方法院以八十四年度訴字第九八
    ○號刑事判決判處有期徒刑三年八月，八十四年八月十七日經本院以八十四年度
    上訴字第三四四三號刑事判決改為判處有期徒刑三年十月確定，刑期起算日期為
    八十七年十二月十四日（接續前案執行），指揮書執行完畢日期為九十一年十月
    九日，其後接續執行前開應執行之殘刑一年十一月二十二日，縮刑期滿日期為九
    十三年六月十九日，於八十八年十二月二十九日假釋出監，此有臺灣高等法院檢
    察署刑案紀錄簡覆表附卷可稽，惟依刑法第七十九條之一第一項規定：「二以上
    徒刑併執行者，第七十七條所定最低應執行刑之期間，合併計算之。」，同條第
    三項規定：「依第一項規定合併計算執行期間而假釋者，前條第一項規定之期間
    ，亦合併計算之。」，則在併合執行之情形，經許其假釋出獄者，其報請許可假
    釋所須最低應執行之期間，既合併計算；且假釋期間（即殘刑期間），亦合併計
    算之，其期間即無從區分。從而，不論假釋出獄前所執行之期間是否已逾其中任
    何一罪之刑期，亦不論嗣後其假釋有無被撤銷，在假釋期間內，均應認為尚未執
    行完畢。其於執行逾其中任何一罪之刑期後五年內之假釋期間，再犯有期徒刑以
    上之罪者，亦不應論以累犯（參照最高法院八十八年七月二十日八十八年第四次
    刑事庭會議決議），故被告之本案犯行尚不構成累犯，是公訴人所認亦有未洽，
    應予指明。原審引用毒品危害防制條例第四條第一項、第十八條第一項前段、第
    十九條第一項，刑法第十一條前段、第五十六條、第第五十九條，審酌被告並無
    販賣毒品前科，而其販賣對象僅陳黃勇一人、數量及所得非鉅，就全部犯罪情節
    觀之，尚非極為重大，在客觀上若量處最輕之無期徒刑，仍嫌過重，情輕法重，
    犯罪之情狀尚非全無可憫，爰依刑法第五十九條之規定減輕其刑，並審酌被告本
    身有多次施用毒品前科，毒癮甚深，其當知毒品戕害之嚴重性，竟為圖私利竟起
    意販賣毒品、對社會所生危害程度、犯罪後之態度等一切情狀，論處被告甲○○
    連續販賣第一級毒品，量處有期徒刑玖年陸月。並以扣案海洛因一包（驗餘淨重
    ○．○三公克），為本案查獲之第一級毒品，應依毒品危害防制條例第十八條第
    一項前段之規定諭知沒收銷燬之；另扣案一千元，因屬證人陳黃勇所有而非基於
    其真意交予被告者，此據證人陳黃勇證述無訛，故應認其所有權尚非已移轉予被
    告而屬被告販賣毒品所得之物，故不應予以沒收；至於被告販賣海洛因所得之財
    物共七千元（證人指證每次購買毒品之金額為一千至二千元，惟尚無從認定實際
    金額為何，自應為最有利於被告之認定），係被告因本案犯罪所得之物，應依毒
    品危害防制條例第十九條第一項之規定宣告沒收，如全部或一部不能沒收時，以
    其財產抵償之。經核原判決認事用法均無違誤，量刑亦稱允當，被告上訴否認犯
    罪為無理由，應予駁回。
據上論斷，應依刑事訴訟法第三百六十八條，判決如主文。
本案經檢察官覃正祥到庭執行職務。
中      華      民      國    九十一    年      六      月     二十     日
                              臺灣高等法院刑事第九庭
                                    審判長法  官  李  文  成
                                          法  官  周  盈  文
                                          法  官  官  有  明
右正本證明與原本無異。
如不服本判決應於收受送達後十日內向本院提出上訴書狀，其未敘述上訴之理由者並
得於提起上訴後十日內向本院補提理由書（均須按他造當事人之人數附繕本）。
                                          書記官林  蓓  瑜
中      華      民      國    九十一  年       六     月    二十      日
附錄本案論罪科刑法條全文：
毒品危害防制條例第四條
製造、運輸、販賣第一級毒品者，處死刑或無期徒刑；處無期徒刑者，得併科新臺幣
一千萬元以下罰金。
製造、運輸、販賣第二級毒品者，處無期徒刑或七年以上有期徒刑，得併科新臺幣七
百萬元以下罰金。
製造、運輸、販賣第三級毒品者，處五年以上有期徒刑，得併科新臺幣五百萬元以下
罰金。
製造、運輸、販賣專供製造或施用毒品之器具者，處一年以上七年以下有期徒刑，得
併科新臺幣一百萬元以下罰金。
前四項之未遂犯罰之。
